臺灣高等法院臺南分院刑事判決　　96年度重上更(三)字第11號
上　訴　人
即　被　告　丙○○
扶助辯護人　甲○○　律師
上列上訴人因違反毒品危害防制條例案件，不服臺灣嘉義地方法
院89年度訴字第273號中華民國89年9月29日第一審判決（起訴案
號：臺灣嘉義地方法院檢察署89年度偵字第2403號），提起上訴
，判決後，經最高法院第3次發回更審，本院判決如下：
    主  文
原判決撤銷。
丙○○販賣第二級毒品，累犯，處有期徒刑參年捌月；販賣毒品
所得新台幣參仟元沒收，如全部或一部不能沒收時，以其財產抵
償之；0000000000號行動電話壹支（含ＳＩＭ卡）沒
收，如全部或一部不能沒收時，追徵其價額，或以其財產抵償之
。
    事  實
一、丙○○於民國（下同）八十一年間，因犯恐嚇罪，經臺灣雲
    林地方法院，判處有期徒刑十月確定，另於八十二年間，因
    違反麻醉藥品管理條例案件，經臺灣雲林地方法院，判處有
    期徒刑五月確定，兩案接續執行，於八十四年四月七日執行
    完畢。猶不知悔改，復意圖營利，基於販賣第二級毒品安非
    他命犯意，以其所有0000000000號行動電話（未
    扣案），為聯絡工具。嗣於八十九年四月四日下午四時廿一
    分許，乙○○以其所有0000000000號行動電話，
    聯絡丙○○所有上揭0000000000號行動電話，雙
    方約在嘉義縣竹崎鄉鹿滿村一鄰頂溪心四號丙○○住處見面
    ，由丙○○以新台幣（下同）三千元，販賣第二級毒品安非
    他命一小包予乙○○，獲有販毒所得三千元。旋於八十九年
    四月六日凌晨一時廿五分許，乙○○駕駛Ｄ二─八一六七號
    小客車，行經嘉義縣中埔鄉○○村○○○○○道路時，為警
    查獲施用安非他命，供出毒品來源係購自丙○○後，再由警
    持檢察官核發搜索票，至嘉義縣竹崎鄉鹿滿村一鄰頂溪心四
    號丙○○住處搜索，扣得丙○○所有供己吸用安非他命一包
    （重約○、三公克，分裝成四小包）、空塑膠袋八個、塑膠
    吸管一支及吸食器一組。
二、案經嘉義縣警察局中埔分局報請臺灣嘉義地方法院檢察署檢
    察官偵查起訴。
    理  由
壹、程序方面：
    按被告以外之人（包括證人、鑑定人、告訴人、被害人及共
  　同被告等）於檢察事務官、司法警察官或司法警察調查中所
    為之陳述，與審判中不符時，其先前之陳述具有較可信之特
    別情況，且為證明犯罪事實存否所必要者，得為證據，刑事
    訴訟法第一百五十九條之二定有明文。而所謂「前後陳述不
    符」之要件，應就前後階段之陳述進行整體判斷，以決定其
    間是否具有實質性差異，惟無須針對全部陳述作比較，陳述
    之一部分有不符，亦屬之。本件證人乙○○於警詢之陳述，
    與審判中所證不符，經核其先前之陳述較為可信（詳後述之
    ），且係證明被告犯罪所必要，因而證人警詢之陳述，有證
    據能力，得為斷罪之依據，附為敘明。
貳、實體方面：
一、訊據上訴人即被告丙○○否認於上揭時地，交付第二級毒品
    安非他命給乙○○，辯稱：伊未曾販賣、轉讓或與乙○○合
    資購買安非他命云云（見本院卷第八四頁）。惟查：
（一）上揭事實，業據證人乙○○於警詢及偵查中證述屬實（見
      警卷第五頁、六頁背面、七頁及偵卷第十七頁正反面），
      並經其指認被告丙○○口卡無訛。又證人乙○○確於八十
      九年四月四日下午四時廿一分許，使用其所有00000
      00000號行動電話，聯絡被告所持00000000
      00號行動電話，亦有東信電訊電話明細單在卷可憑（見
      偵卷第二五頁）。足見證人乙○○供稱其係打電話予被告
      等語非虛，雖證人乙○○於警訊證述，其係於八十九年四
      月四日下午二時許，打電話予被告，恐係因記憶有誤所致
      （據通聯顯示證人乙○○亦曾於八十九年四月三日下午一
      時二十一分許以其所有上開行動電話與被告之行動電話通
      聯），惟仍無解於證人乙○○確於該日以行動電話撥打被
      告丙○○之事實。
（二）又被告丙○○雖曾於警訊及偵查中自承：乙○○於當日下
      午三時許到達，修理完汽車後，即問我是否有安非他命，
      我便拿一點安非他命給他，因他修好我的汽車，就當抵修
      車費用；他因修理我的車而結識，他有吸食安非他命，他
      向我討安非他命，他修車費用沒向我拿，我也沒有向他拿
      錢；我給他吸一次的量；他是在八十九年四月四日向我要
      的等語（見警卷第二頁背面、偵卷第九頁正面），足見被
      告於八十九年四月四日，有交付毒品安非他命予證人乙○
      ○屬實，應無疑義。
（三）雖證人乙○○於原審及本院審理時，均附合被告在原審之
      辯詞（其後被告亦否認）而改稱：事實上，被告讓我修車
      並沒給錢，我向他拿安非他命，以抵修車費，是他拿安非
      他命給我抵修車費，只有一次，抵償修車的三千元云云（
      見原審卷第二四頁、本院卷第八八頁、第一二六至一二八
      頁）。然查：
  1.  證人乙○○於警訊初供時已證稱：八十九年四月四日下午
      二時許，我以0000000000號行動電話，聯絡被
      告丙○○所有0000000000號行動電話，欲向他
      購買安毒，後於同日下午三時許我到達其住處向他購買一
      包（約二公克）安毒並付給他三千元等語（見警卷第六頁
      背面）。
  2.  證人乙○○復於檢察官訊問時證稱：前次庭訊稱四月四日
      去他家向被告買三千元，我在勒戒所遇見被告，他拜託我
      叫我說好聽一點，實際上，是我打手機與他聯絡，去他家
      向他買三千元等語（見偵卷第十七頁）。參諸證人乙○○
      於原審證稱：三千元不是修理這部Ｃ六－○三○○號小客
      車的錢，而是修理被告另一部福斯汽車的，是二個月累積
      下來的，大約是三千元的修車費，保養一次一千多元等語
      （見原審卷第二五頁）。核與被告於原審供稱：我有福斯
      的車子，但這台車我沒有保養；我沒有將福斯的車交給乙
      ○○保養，只有一次他幫我修車子收音機等語（見原審卷
      第三六至三七頁）。而於本院審理中乙○○則證稱係修理
      被告福斯車子的的電動窗及電瓶（見本院卷第一二七頁）
      ，另被告提出其所有該福斯車子之過戶日期為八十九年四
      月十日（見上訴卷第三十五頁）為證，二人所供明顯不符
      。由此可見，證人乙○○並無為被告修理過福斯汽車，益
      見證人乙○○於警偵訊供稱，其向被告拿安非他命，並曾
      交付三千元等情屬實。是證人乙○○於原審及本院作證時
      ，均翻異前詞，顯係迴護被告，至為灼然。自應以證人乙
      ○○於警偵訊所供，較為可信而且為證明犯罪事實存否所
      必要。該證人乙○○於原審及本院更二審具結（詳原審卷
      二八頁、更二卷七○頁所附結文）後供證，均係迴護被告
      ，顯係於案情有重要關係之事項，供前具結，而為不實陳
      述至明，亦經由本院更二審移送檢察官偵辦，依偽證罪起
      訴，經臺灣雲林地方法院判處有期徒刑四月在案，現上訴
      中，併此敘明。
（四）被告於警訊自承：我於八十九年二月間，開始至彰化縣鹿
      港鎮向綽號「山貓」男子購買安非他命，每次購買一‧五
      公克，並交付他五千元，共買三次，最近一次是八十九年
      四月初購買等語（詳警卷二頁）。足見不僅證人乙○○迭
      次於警詢、偵查中及原審調查時，未曾提及綽號「山貓」
      的男子，即被告於警訊及偵查中，亦未提及其與證人乙○
      ○，共同前往彰化向綽號「山貓」男子合買安非他命。衡
      情被告前因恐嚇罪及違反麻醉藥品管制條例，先後經法院
      判刑確定，除對販賣安非他命為重罪應知之甚稔外，自亦
      應知警訊及偵查中筆錄重要性，其竟於警詢及偵查中數度
      偵訊時，均不為上述對其有利供述，而於本院審理中被告
      則改口否認有與證人乙○○合資購買安非他命（見本院卷
      第八四頁）。益證被告於原審所言，其係與證人乙○○共
      同前往彰化向綽號「山貓」男子合買安非他命，係避就之
      詞，要難採信。
（五）再者，被告雖自陳，係向綽號「山貓」男子購買安非他命
      云云。然被告始終無法提供綽號「山貓」男子年籍住址，
      以供法院調查，足見被告係推卸之詞。益徵被告確有販賣
      第二級毒品安非他命予證人乙○○無訛。至於證人乙○○
      於警訊或偵查中所供，其購入安非他命時間，與上開通聯
      紀錄及購入重量，暨被告向綽號「山貓」男子購入重量，
      或有出入。惟衡情一般施用毒品者，無法確切記得購買毒
      品時間及重量，係屬常情。況證人乙○○於警訊及偵查中
      所述基本事實，諸如購買聯絡方式、地點及次數等均相同
      ，自非不得採為證據。是尚難因其有關購入毒品時間或重
      量，記憶有誤，即遽認證人乙○○證詞不可採信，而為被
      告有利事實認定。參以被告與證人乙○○彼此間，並無怨
      隙，亦據被告及證人乙○○供明在卷。是證人乙○○應無
      誣陷被告動機，益見被告有販賣安非他命予證人乙○○施
      用等情屬實。
（六）末查，被告雖不承認其有販賣毒品安非他命事實，且本院
      亦無從查得被告販入安非他命真正價格，及被告是否因非
      法販賣該安非他命予證人乙○○，而獲得具體利潤金額。
      然查，毒品安非他命物稀價昂，取得不易，且為政府嚴予
      查緝取締違禁物，而非法販賣安非他命刑責甚重，苟無利
      潤可圖，衡情，應無人願甘冒被查緝法辦重刑危險，而無
      端平價供應他人。基上說明，堪認本件被告販入安非他命
      價格，必較販出價格低廉，或以同一價格，減少安非他命
      份量，而有從中賺取差額利潤圖利之意圖及事實，此應屬
      合於論理法則，且不違背社會通常經驗之理性判斷。況被
      告與證人乙○○當時僅認識月餘，彼此並無特殊交情，苟
      被告買賣間，無利潤可圖，則被告縱使至愚，亦無甘冒被
      追訴審判危險，平白從事非法販賣之理，是被告有營利意
      圖，至為明顯。
（七）綜上所述，被告所辯，均係飾卸之詞，不足採信。本件被
      告販賣毒品犯行，事證明確，洵堪認定。
二、按安非他命，係毒品危害防制第二條第二項第二款所稱第二
    級毒品。被告前揭販賣毒品安非他命行為，係犯同條例第四
    條第二項販賣第二級毒品罪。被告持有第二級毒品低度行為
    ，應為販賣第二級毒品高度行為吸收，不另論罪。又被告曾
    於八十一年間，因犯恐嚇罪，經臺灣雲林地方法院，判處徒
    刑十月確定。又於八十二年間，因違反麻醉藥品管理條例案
    件，經臺灣雲林地方法院，判處有期徒刑五月確定，兩案接
    續執行，於八十四年四月七日執行完畢，有台灣高等法院被
    告全國前案紀錄表在卷可按。被告於五年內，再犯本件有期
    徒刑以上之罪，為累犯，應依修正後刑法第四十七條第一項
    規定，就有期徒刑及罰金部分，加重其刑（按無期徒刑部分
    ，依法不得犯重）。又被告行為後，刑法第四十七條已修正
    。修正前對於行為人不論是故意犯或過失犯，均有累犯適用
    ，然修正後刑法第四十七條第一項，則僅限於故意犯，始有
    累犯適用。本件被告依刑法第四十七條新舊法規定，均符合
    累犯之要件，刑罰權規範狀態並無利或不利之變更，不生新
    舊法比較問題，自應適用現行刑法第四十七條第一項規定，
    論以累犯。末按，被告固有施用毒品前科，然並無販賣前科
    ，且此次其販賣毒品安非他命予證人乙○○一次，僅有三千
    元，相較於大盤毒梟，獲利非鉅，與坊間大盤販賣毒品者，
    亦屬迥異，兼以被告自身亦施用毒品，被告上揭犯行，顯係
    為供應吸毒開銷所致，衡情若處以法定最低本刑，依社會一
    般觀念仍有情輕法重，足見被告犯罪情狀，顯堪憫恕，爰依
    刑法第五十九條規定，減輕其刑，並依法先加後減之。又（
    一）新法第五十九條之規定，為法院就酌減審認標準見解之
    明文化，非屬法律之變更，應適用裁判時法（最高法院九十
    五年第十一次刑庭會議決議）。（二）修正後刑法第六十五
    條第二項有關無期徒刑減輕之規定，自減輕為「七年以上有
    期徒刑」修正為「二十年以下十五年以上有期徒刑」，該修
    正已使依法減輕其刑後之法定本刑輕重發生變化，自屬法律
    變更，應依刑法第二條第一項比較新舊法，以修正前之舊法
    較有利於被告，應適用修正前刑法第六十五條第二項定，附
    此敘明。
三、本件原審判決，以被告罪證明確，因予論罪科刑，固非無見
    。惟查：（一）刑事訴訟法第一百六十六條，有關被告詰問
    證人規定，旨在發現真實及保障人權，若不當剝奪被告詰問
    證人機會，不僅妨害其訴訟防禦權行使，亦有礙於真實之發
    現，自為法所不許（釋字三八四號）。本件證人乙○○未曾
    接受被告詰問，原審未依上開釋字三八四號解釋意旨，傳訊
    該證人，令其具結並接受當事人詰問，即遽採乙○○於警詢
    及原審陳述，顯有不當剝奪被告詰問該證人機會，且妨害被
    告訴訟防禦權行使，有礙於真實發現，難謂適法，並有依法
    應於審判期日調查證據而未予調查之違法。（二）又本件被
    告所有0000000000號行動電話，係作為被告販毒
    聯絡工具，此由乙○○係撥打被告所有上揭0000000
    000號行動電話，雙方以此約定毒品交易事項，已據證人
    乙○○供明在卷。則被告所有上開電話，核屬被告供犯罪所
    用之財物，雖未扣案，然既未能證明已滅失，自應依毒品危
    害防制條例第十九條第一項規定，依法宣告沒收。原判決未
    予宣告沒收，即有未洽。至被告上訴意旨，否認犯行，依上
    所述，固無理由。然原判決既有可議，即屬無可維持，自應
    由本院將原判決撤銷改判。
四、爰審酌被告所犯販賣毒品供人施用，殘害他人身心健康至鉅
    ，惟其尚非販賣毒品大盤商，販賣時間不長，所得不多，及
    販賣次數僅一次及數量甚微、犯罪所得僅三千元、及其犯罪
    動機、目的、手段、犯後否認犯行等一切情狀，爰量處被告
    有期徒刑三年八月。又被告販賣安非他命予乙○○一次，販
    賣所得三千元，為其犯罪所得，另被告所有0000000
    000號行動電話，係供被告作為販毒聯絡工具，雖上開犯
    罪所得及行動電話均未扣案，該行動電話不能證明已滅失，
    自應依毒品危害防制條例第十九條第一項規定，均予宣告沒
    收，犯罪所得三千元如全部或一部不能沒收時，以其財產抵
    償之；0000000000號行動電話（含ＳＩＭ卡）如
    全部或一部不能沒收時，追徵其價額或以其財產抵償之。至
    扣案安非他命一包（重約○、三公克，分裝成四小包）、空
    塑膠袋八個、塑膠吸管一支及吸食器一組，雖係查獲毒品及
    器具，為被告所有，然其係供己自行吸食所用，已據被告供
    承在卷，且上開毒品及器具，已於被告另案施用毒品案沒收
    銷燬之，不另為沒收銷燬諭知。
據上論斷，應依刑事訴訟法第三百六十九條第一項前段、第三百
六十四條、第二百九十九條第一項前段，毒品危害防制條例第四
條第二項、第十九條第一項，刑法第二條第一項、第十一條、刑
法第四十七條第一項（修正後）、刑法第五十九條（修正後），
判決如主文。
本案經檢察官江守權到庭執行職務。
中　　華　　民　　國　　96　　年　　4 　　月　　3 　　日
                  刑事第一庭    審判長法　官  黃崑宗
                                      法　官  王明宏
                                      法　官  夏金郎
以上正本證明與原本無異。
如不服本判決，應於收受本判決後十日內向本院提出上訴書狀。
其未敘述上訴理由者並得於提起上訴後十日內向本院補提理由書
狀（均須按他造當事人之人數附繕本）「切勿逕送上級法院」。
　　　　　　　　　　　　　　　　　　　書記官  劉岳文
中　　華　　民　　國　　96　　年　　4 　　月　　3 　　日
附錄法條：
毒品危害防制條例第四條第二項：
製造、運輸、販賣第二級毒品者，處無期徒刑或七年以上有期徒
刑，得併科新臺幣七百萬元以下罰金。
